ACORDAO-COMPLETO-2522166

ACÓRDÃO 2966/2021 ATA 48/2021 - PLENÁRIO

VISTOS, relatados e discutidos estes autos de Representação formulada por Havaí Vigilância e Segurança Eireli, com fulcro no art. 113, § 1º, da Lei 8.666/1993, c/c o art. 237, inciso VII e parágrafo único, do Regimento Interno do TCU, e o art. 103, § 1º, da Resolução-TCU 259/2014, acerca de possíveis irregularidades no Pregão Eletrônico 4/2021, conduzido pela Coordenadoria Estadual do Departamento Nacional de Obras contra as Secas no Piauí;
ACORDAM os Ministros do Tribunal de Contas da União, reunidos em sessão do Plenário, ante as razões expostas pelo Relator, em:
9.1. com fulcro no art. 276, caput, do RITCU, referendar a medida cautelar adotada por meio do despacho contido na peça 16 destes autos;
9.2. restituir o processo à Secretaria de Controle Externo de Aquisições Logísticas (Selog) para adoção das medidas cabíveis.

Representação formulada acerca de possíveis irregularidades no Pregão Eletrônico, conduzido pela Coordenadoria Estadual do Departamento Nacional de Obras contra as Secas no Piauí.

Coordenadoria Estadual do Departamento Nacional de Obras contra as Secas no Piauí (00.043.711/0004-96).

3. Interessado: Havaí Vigilância e Segurança Eireli (08.578.865/0001-41).

13.1. Ministros presentes: Bruno Dantas (na Presidência), Walton Alencar Rodrigues, Benjamin Zymler, Augusto Nardes, Aroldo Cedraz, Raimundo Carreiro, Vital do Rêgo (Relator) e Jorge Oliveira.
13.2. Ministros-Substitutos presentes: Augusto Sherman Cavalcanti, Marcos Bemquerer Costa e Weder de Oliveira.

ACORDAO-COMPLETO-2527712

Acórdão 553/2022 - Plenário

VITAL DO RÊGO

Adoto como relatório a instrução elaborada pela Secretaria de Controle Externo de Aquisições Logísticas (Selog) , que teve a anuência do corpo diretivo daquela unidade técnica (peças 13 a 15) :
Instrução Inicial de Representação com Pedido de Cautelar
	A. Identificação do Processo

	TC Processo 043.960/2021-9
	Conhecimento; deferimento de cautelar; oitiva

	Unidade Jurisdicionada
	Uasg

	Departamento Nacional de Obras contra as Secas (DNOCS) Coordenadoria Estadual do DNOCS no Estado do Piauí
	193001

	Representante
	CNPJ
	Procuração

	Havaí Vigilância e Segurança Eireli
	08.578.865/0001-41
	Peça 10

	Objeto da Contratação

	Serviços de execução indireta de vigilância armada nas dependências da Coordenadoria Estadual do DNOCS, em Teresina/PI, da Estação de Piscicultura Adhemar Braga, em Piripiri/PI, do Perímetro Irrigado de Guadalupe/PI e em Joselândia/MA (peça 5, p. 2) 

	Procedimento Auxiliar de Contratação  
	Modalidade  
	Número do Certame

	Não se aplica
	Pregão Eletrônico
	4/2021

	Modo de Disputa
	Critério de Julgamento

	Aberto
	Menor preço global

	Vigência
	Valor Estimado

	Do contrato: doze meses, prorrogável até o limite de sessenta meses (peça 5, p. 27 e 35) 
	R$ 1.370.157,00 (peça 6, p. 38) 

	Legislação que Rege o Certame

	Lei 10.520/2002 (Lei do Pregão) e subsidiariamente a Lei 8.666/1993

	Fase do Certame

	A sessão de abertura das propostas estava prevista para as 10:00h do dia 1º/12/2021 (peça 5, p. 1) , porém o pregão acabou sendo suspenso pela administração, conforme avisos no Comprasnet, em razão de pedidos de impugnação ao edital interpostos pelas empresas Havaí Vigilância e Segurança Eireli, representante, e Brasão Serviços de Vigilância Ltda. (peça 11) 

	B. Alegações do Representante 

	O representante alega, em suma, que (peça 1) :
1.1. apresentou ao Tribunal, em agosto deste ano, denúncia versando sobre irregularidades no PE 4/2021, recebida como representação (TC Processo 037.472/2021-6) ;
1.2. porém, em razão da suspensão administrativa do pregão, para retificações no edital, o pedido de cautelar restou prejudicado;
1.3. em setembro de 2021, o DNOCS/PI comunicou nova data de abertura do pregão. Porém, o certame foi suspenso mais uma vez, desta feita, nos termos do aviso publicado no Comprasnet, em decorrência da intervenção do TCU;
1.4. o DNOCS/PI, no entanto, de forma arbitrária e sem justificativa, relançou o edital do pregão com os mesmos vícios que o maculavam anteriormente, deixando de observar as recomendações e as determinações decorrentes da referida Representação; e
1.5. não houve, por parte do DNOCS/PI, demonstração cabal de que o agrupamento de todos os itens em único lote/grupo e não em dois, sendo uma para cada estado da Federação, não limita de forma indevida a competitividade do certame e tampouco que promova ganhos para a administração, sendo este o motivo pelo qual vem ofertar nova representação ao Tribunal.
Após reiterar os argumentos utilizados na representação referente ao TC Processo 037.472/2021-6, o representante vem requerer ao Tribunal (peça 1, p. 22-23) : adoção de medida cautelar para suspender o edital do pregão, para posterior republicação com as correções necessárias; suspensão do certame, até que se analise o mérito da questão; na hipótese de o certame já ter sido realizado, suspensão da assinatura do contrato ou de sua execução; caso seja indeferida a medida liminar, solicitação para que DNOCS apresente ao Tribunal a ata do pregão, a fim de que se possa confirmar a restrição na competitividade do certame e, assim, suspender de imediato a assinatura do contrato ou o início de sua execução. E, quanto ao mérito, que a representação seja julgada procedente, com o intuito de se expedir determinação ao DNOCS para que proceda à divisão do objeto, sob pena de contrariar os princípios da competitividade, da isonomia, da legalidade e da busca da proposta mais vantajosa, que regem as licitações.

	C. Exame de Admissibilidade

	Legitimidade do Autor

	O representante possui legitimidade para representar ao Tribunal?
 (Fundamento em lei específica: art. 113, § 1º, da Lei 8.666/1993; Fundamento no Regimento Interno/TCU: art. 237, inciso VII e parágrafo único) 
	Sim

	Redação em Linguagem Compreensível

	A representação está redigida em linguagem clara e objetiva, contém nome legível, qualificação e endereço do representante?
 (Fundamento: art. 235 do Regimento Interno/TCU) 
	Sim

	Indício Concernente à Irregularidade ou Ilegalidade

	A representação encontra-se acompanhada do indício concernente à irregularidade ou ilegalidade apontada pelo autor?
 (Fundamento: art. 235 do Regimento Interno/TCU) 
	Sim

	Competência do TCU

	A representação trata de matéria de competência do TCU?
 (Fundamento: art. 235 do Regimento Interno/TCU) 
	Sim

	Interesse Público

	Os argumentos do autor indicam a possibilidade de existência de interesse público, caso restem comprovadas as supostas irregularidades apontadas na peça inicial.
 (Fundamento: art. 103, § 1º, da Resolução - TCU 259/2014) 
	Sim

	Análise quanto ao interesse público: confirmadas as alegações do representante, restará configurada restrição indevida à competição.

	Conclusão quanto ao Exame de Admissibilidade

	Presentes todos os requisitos de admissibilidade constantes no art. 113, § 1º, da Lei 8.666/1993, c/c o art. 237, inciso VII e parágrafo único, do Regimento Interno/TCU, e no art. 103, § 1º, da Resolução - TCU 259/2014, a representação deve ser conhecida.

	D. Medida Cautelar - Avaliação dos Pressupostos

	Perigo da Demora

	Há decisão judicial ou administrativa, sem especificação de prazo, para suspender o andamento do processo licitatório ou a contratação?
	Sim

	O contrato decorrente do certame já foi assinado?
	Não

	Análise:

	Está configurado o pressuposto do perigo da demora em razão de que, conquanto a sessão de abertura do pregão, antes prevista para o dia 1º/12/2021 (peça 5, p. 1) , tenha sido suspensa pela administração, com o intuito de analisar os pedidos mais recentes de impugnação ao edital, há grande probabilidade de que o órgão refute a impugnação da ora representante - cujo teor é idêntico ao discutido no TC Processo 037.472/2021-6, visto que, naquela oportunidade, este Tribunal já havia se manifestado sobre a existência da irregularidade cerne destes autos, dando, inclusive, ciência ao órgão por meio do Acórdão 2529/2021-TCU-Plenário, o que, ao que tudo indica, não foi considerado pelo órgão, conforme justificativas acostadas no edital republicado. Nesse sentido, considera-se urgente a atuação desta Corte de Contas, o que leva à caracterização do perigo da demora.

	Perigo da Demora Reverso

	O serviço/bem é essencial ao funcionamento das atividades da Unidade Jurisdicionada?
	Sim

	A Unidade Jurisdicionada está coberta contratualmente pelo serviço com razoável vigência (há a possibilidade de voltar a fase ou refazer o certame, a depender da consequência da concessão de cautelar no caso concreto) ou admite prorrogação excepcional?
	Sim

	Caso haja a possibilidade de manutenção do contrato com a atual prestadora dos serviços, as condições dessa contratação seriam melhores (menor preço e atendimento satisfatório) que o que se está em vias de contratar?
	Não há informação

	Análise:

	Com informações do ETP, tem-se que a contratação objeto do pregão em andamento, com exceção de um único posto de trabalho de Joselândia/MA, do total de dez postos que estão sendo licitados (peça 6, p. 1) , está abrangida pelo Contrato 1/2016-CEST/PI/ADM/SRL, que foi prorrogado até 1º/5/2022, ou até a conclusão da contratação objeto do certame, conforme comprova o extrato do instrumento publicado no Diário Oficial da União (peça 12) .
Sendo assim, considerando que a irregularidade já foi objeto de ciência do Tribunal em outra oportunidade e considerando que o potencial benefício na divisão do objeto supera uma eventual contratação emergencial somente para este posto de Joselândia/MA, resta afastado o pressuposto do perigo da demora reverso.

	Plausibilidade Jurídica

	A Unidade Jurisdicionada está sujeita aos normativos supostamente infringidos?
	Sim

	Há plausibilidade nas alegações do representante ou nas verificações realizadas pela Unidade Técnica?
	Sim

	Há indício de sobrepreço ou superfaturamento?
	Não

	Há grave risco de lesão ao erário, inexecução ou execução insatisfatória do objeto?
	Não

	Análise quanto à plausibilidade jurídica e quanto à necessidade de adoção de medida cautelar:

	O representante ressaltou, como fez na representação referente ao TC Processo 037.472/2021-6, que o objeto do pregão possui peculiaridades que necessariamente devem ser levadas em consideração na definição do critério de julgamento da licitação. Porque, segundo ele, para exercer a atividade de vigilância armada, uma empresa deve preencher uma série de requisitos, quanto ao cumprimento de exigências da Lei 7.102/1983, da Portaria 3.233/2012-DG/DPF, do Departamento de Polícia Federal, e da Portaria 1.129/1995, do Ministério da Justiça. Sendo que a legislação referida dispõe que a autorização para funcionamento da empresa, bem como as demais licenças são concedidas por unidade da Federação. De tal modo que uma empresa autorizada a exercer suas atividades de vigilância patrimonial armada no Piauí não pode exercer tal atividade em outro estado, a não ser que solicite a respectiva autorização de funcionamento. Entretanto, não se trata de procedimento simples, posto que demanda tempo e custo para implementar e manter a filial, antes mesmo de o contrato estar vigente.
Além disso, alegou que devem ser poucas as empresas que possuem autorização para o exercício da atividade objeto do pregão tanto no Piauí quanto no Maranhão, podendo até mesmo não haver interessados que preencham o requisito imposto pelo edital. Sendo assim, é importante que o DNOCS proceda ao desmembramento dos serviços a serem prestados em cada qual dos estados, de forma a ampliar a participação de interessados e a competitividade do certame, assim como, favorecer a escolha da proposta mais vantajosa para a administração.
Na representação oferecida anteriormente, os argumentos apresentados, pelo menos quanto ao parcelamento do objeto em função das unidades da Federação abrangidas pelos serviços, foram considerados razoáveis. Levando em consideração as exigências estabelecidas pelas normas do Ministério da Justiça e do Departamento de Polícia Federal para o funcionamento das empresas de vigilância, no sentido de que são exigidas licenças para o exercício da atividade em cada estado da Federação, e de que a obtenção dessas licenças exige tempo e requer investimentos, não parecia aceitável juntar em um único lote do pregão os postos de trabalho referentes às unidades do DNOCS situadas no Piauí e no Maranhão.
Ademais, as justificativas apresentadas no ETP e pelo DNOCS/PI, em resposta ao Tribunal naquela oportunidade, envolvendo os maiores custos incorridos pelas empresas para administrar um ou poucos postos de trabalho por região, a carência de pessoal, a falta de verbas para viabilizar os deslocamentos dos fiscais e as dificuldades de controle dos postos de trabalhos, inclusive quanto à tempestividade na resolução de problemas, caso a administração contratante tivesse que lidar com várias empresas e seus respectivos prepostos, não se mostraram suficientes para comprovar que o parcelamento do objeto do pregão seria inviável e/ou que o não parcelamento era a melhor solução.
Naquela ocasião, entendeu-se que os argumentos do representante configuravam o pressuposto da plausibilidade jurídica. Entretanto, não tendo sido configurado o perigo da demora, em razão de que o pregão havia sido suspenso, e não havendo nos autos elementos suficientes para a conclusão acerca do perigo da demora reverso, dada a falta de informação, até então, sobre a abrangência e a vigência da contratação atual, que seriam essenciais para a eventual adoção de medida cautelar, concluiu-se pela necessidade de oitiva prévia do órgão.
Ultimada a oitiva prévia, o DNOCS/PI encaminhou uma resposta desprovida de conteúdo ao Tribunal, porquanto desacompanhada das análises e manifestações da Procuradoria e da Auditoria do órgão, que haviam sido acionadas para tal.
Na falta de respostas sobre as questões suscitadas, inclusive quanto à designação de interlocutor para tratar da matéria com o Tribunal, ultimou-se tentativa de comunicação por e-mail com a pregoeira do DNOCS, com quem já se havia estabelecido contato inicial. Em resposta, a pregoeira esclareceu, por telefone, que o pregão havia sido suspenso justamente para retificação do edital quanto à divisão do objeto em lotes e/ou itens distintos, tendo em vista as diversas impugnações recebidas nesse sentido, vindo assim a atender aos questionamentos de que tratavam aquela representação.
Ainda que a informação não tivesse sido fornecida oficialmente pelo DNOCS/PI, em atendimento à oitiva prévia do Tribunal, sabendo que o PE 4/2021 fora suspenso mais recentemente justamente para retificação do edital com vistas à repartição do objeto em lotes e/ou itens distintos, a fim de possibilitar a participação de maior número de possíveis interessados na licitação, entendeu-se que os elementos dos autos permitiam a avaliação quanto ao mérito da representação, como procedente.
Propôs-se então determinação ao DNOCS/PI para que, resolvendo dar continuidade ao certame, promovesse o parcelamento do objeto do pregão, com vistas ao melhor aproveitamento dos recursos disponíveis no mercado e à ampliação da competitividade, de tal modo que os serviços de vigilância fossem divididos em tantas parcelas quantas se comprovassem técnica e economicamente viáveis, ou, na impossibilidade técnica e econômica de fazê-lo, apresentasse justificativas fundamentadas nos autos do procedimento licitatório.
Concluída a instrução, veio aos autos nova documentação do DNOCS/PI (peças 41-48) , porém sem inovação quanto às informações disponíveis no TR e no ETP do pregão. Dizia o despacho principal (peça 45, p. 1) , que a Barragem Flores, em Joselândia/MA, necessitava de tão somente dois postos de vigilância, com funcionários em escala 12 x 36 horas, nos períodos diurno e noturno, de tal modo que a divisão da licitação poderia ocasionar o desinteresse das empresas, porquanto não seria viável manter um contrato com apenas dois postos de serviços, além das dificuldades com a logística e a operacionalização. E que a opção pela adoção de grupo único, com regime de execução por preço global, havia sido justificada no TR do edital, não havendo prejuízo para as empresas participantes, nem o intento de restringir a competitividade do pregão, mas apenas com o objetivo de padronizar os serviços, obter economia de escala e facilitar o gerenciamento de um único contrato.
Em seu Voto, o Ministro-relator Raimundo Carreiro acolheu as proposições da Unidade Técnica, porém com ajustes pontuais. Ele ressaltou que não há obrigatoriedade de o administrador público promover contratações distintas, em função da unidade da federação em que se dará a prestação do serviço; que o postulado que veda a restrição da competitividade do certame (art. 3º, inciso I da Lei 8.666/1993) não é um fim em si mesmo, devendo ser observado da mesma forma o princípio constitucional da eficiência administrativa (art. 37, caput da CF/1988) , bem como o ganho de escala nas contratações consolidadas (art. 23, § 1º, in fine) .
Sendo assim, seria cabível a modelagem para contratação de uma só pessoa jurídica para atuar em dois (ou mais) estados da Federação, sobretudo em casos em que as localidades de prestação dos serviços são fronteiriças, porém, desde que as exigências de habilitação na licitação não se afigurassem deveras restritivas. Contudo, nessa hipótese, o gestor havia de demonstrar que tais premissas não limitavam indevidamente a competitividade do certame, bem como promoviam ganhos para a administração. Ao fim, considerando que a contratação se encontrava suspensa, o Relator julgou mais adequado substituir a proposta de determinação por ciência ao DNOCS/PI, de forma a reorientar a atuação administrativa do órgão e evitar a consumação de irregularidades, nos termos do art. 9º da Resolução-TCU 315/2020.
Nesse sentido que foi proferido o Acórdão 2529/2021-TCU-Plenário:
 (...) 
9.4. dar ciência à Coordenadoria Estadual do DNOCS no Piauí, com fundamento no art. 9º, inciso I, da Resolução - TCU 315/2020, que incumbe ao gestor demonstrar que a ausência de parcelamento do objeto do Pregão Eletrônico 4/2021 - ou de outro que venha a substituí-lo - não restringe indevidamente a competitividade do certame, nos termos dos arts. 3º, inciso I, e 23, § 1º da Lei 8.666/1993, devendo ser observado ainda o princípio da eficiência a que se submete a Administração Pública, insculpido no art. 37, caput da Constituição Federal/1988;
 (...) 
Presentemente, compulsadas as justificativas para o (não) parcelamento da solução, no item VII do ETP (peça 6, p. 54) , tem-se que o DNOCS/PI se limitou a repetir as justificativas anteriormente apresentadas: acerca dos custos administrativos das empresas para operacionalizar um ou poucos postos de trabalho por região, tendo os considerado maiores do que para administrar um lote único do pregão, o que caracterizaria, na primeira hipótese, medida antieconômica para a administração; sobre as dificuldades de controle dos postos de trabalhos pelo gestor e fiscais dos contratos, se tivessem que lidar com várias empresas contratadas e seus prepostos, com prejuízo da celeridade para solucionar questões críticas de segurança; e, por fim, com relação à ausência e/ou insuficiência de servidores nos quadros do órgão, para concluir que a adoção de um único lote para a contratação objeto do PE 4/2021 seria a solução mais atrativa para o mercado.
Entretanto, tais justificativas foram todas rejeitadas na instrução inicial da primeira representação (peça 17 do TC Processo 037.472/2021-6) . Consignou-se ali, acerca dos custos incorridos pelas empresas para administrar um ou poucos postos de trabalho por região, que seriam maiores do que os custos para administrar um lote único do pregão, que a afirmação tem seus fundamentos, porém, que não se podia esquecer de que, pelo menos em hipótese, uma empresa com sede em Joselândia/MA, ou nas proximidades, incorreria em menos despesas para manter os postos de trabalho naquele município do que uma empresa localizada em outro local ou unidade da Federação. De tal forma que, se ela estivesse apta para participar do certame, concorrendo àqueles itens específicos da região, conseguiria ofertar uma proposta mais vantajosa para a administração. Veja-se, nesse sentido, o seguinte excerto da instrução:
32. Certamente que não é tarefa fácil modular essas escolhas e decidir pela divisão ou não do objeto e pelo critério mais adequado para julgamento do pregão. Entretanto, sendo divisível o objeto, a regra é a adjudicação por itens e não pelo preço global. Quando divergir dessa regra, cabe à administração contratante justificar os motivos de sua não adoção. O entendimento manifestado no Acórdão 2407/2006-TCU-Plenário, sob relatoria do Ministro Benjamin Zymler, resume bem essa questão: 
Quando o objeto da licitação for de natureza divisível, deve ser observada a obrigatoriedade da admissão da adjudicação por itens e não pelo preço global, com vistas a propiciar a ampla participação dos licitantes que, embora não dispondo de capacidade para a execução, fornecimento ou aquisição da totalidade do objeto, possam fazê-lo com referência a itens ou unidades autônomas. Ao descartar o parcelamento, a instituição pública contratante deve fazer constar do processo licitatório o conjunto probatório de que o parcelamento seria inviável.
Além da questão referida, envolvendo os custos das empresas, o DNOCS/PI recorreu também à carência de pessoal, à falta de verbas para viabilizar os deslocamentos dos fiscais e às dificuldades de controle dos postos de trabalhos, inclusive quanto à tempestividade na resolução de problemas, se tivesse que lidar com várias empresas contratadas e seus respectivos prepostos, para justificar o não parcelamento do objeto do pregão. De fato, lidar com apenas uma empresa, ainda mais em ambiente em que prevalece a insuficiência de pessoal, é diferente de lidar com quatro empresas - se considerássemos a divisão do objeto do pregão em itens de acordo com as unidades do DNOCS/PI beneficiadas - ou mesmo com duas empresas - se considerássemos a divisão do objeto segundo as UF abrangidas pela licitação. No entanto, essa decisão por uma ou outra fórmula deve considerar também os efeitos da opção sobre a competitividade do certame e os eventuais prejuízos para a seleção da proposta mais vantajosa para a administração.
As justificativas quanto à carência de pessoal e à falta de recursos para viabilizar os deslocamentos dos fiscais, embora pudessem ser reconhecidas como uma dificuldade para a administração do DNOCS/PI, aplicar-se-iam igualmente à contratação individual ou parcelada do objeto, tendo em vista que os postos de trabalho a serem fiscalizados são os mesmos em ambos os casos. Os acréscimos advindos da fiscalização de uma ou mais empresas, em regra, se restringiriam aos aspectos documentais.
Ressalte-se que o DNOCS/PI, apesar de ter sido notificado do Acórdão do Tribunal em 27/10/2021 (peça 53 do TC Processo 037.472/2021-6) , portanto a tempo de incorporar seus mandamentos ao edital do pregão, cuja sessão de abertura estava prevista para 1º/12/2021, nada mencionou sobre a questão principal discutida naqueles autos, qual seja, se o não parcelamento do objeto do pregão, pelo menos em relação a cada qual das UF, em razão da documentação e/ou de outras exigências decorrentes da legislação que rege os serviços de vigilância patrimonial,  restringiria ou não a competitividade da licitação.
Nos termos do subitem 9.4 do Acórdão 2529/2021-TCU-Plenário, faltou ao gestor do DNOCS/PI demonstrar que a ausência de parcelamento do objeto do PE 4/2021, ou de outro que viesse a substituí-lo, não restringe indevidamente a competitividade do certame, sem olvidar do princípio da eficiência a que se submete a Administração Pública.
Sendo assim, considerando que o não parcelamento do objeto do PE 4/2021, do DNOCS/PI, sobretudo quanto à não distinção de itens e/ou lotes de acordo com a unidade da Federação, detém potencial de restringir a participação de possíveis interessados no certame, com risco de interferir na competividade da licitação e de causar prejuízo para a escolha da proposta mais vantajosa para a administração, entende-se que os argumentos do representante configuram o pressuposto da plausibilidade jurídica.
Feitas essas considerações, propõe-se deferir o pedido de medida cautelar, uma vez presentes os pressupostos do perigo da demora e da plausibilidade jurídica, essenciais para sua concessão, e por restar descaracterizado o perigo da demora reverso. 

	E. Impacto dos Encaminhamentos Propostos

	Haverá impacto relevante na Unidade Jurisdicionada e/ou na sociedade, decorrente dos encaminhamentos propostos?
	Sim

	Análise:
A suspensão do pregão decerto que vai atrasar ainda mais o cronograma de contratação do DNOCS/PI. Entretanto, tivesse o órgão acatado as orientações do Tribunal e, insistindo no não parcelamento do objeto, como fez, houvesse demonstrado que a fórmula utilizada não prejudica a competitividade da licitação, o certame teria andamento regular, sem se submeter a impugnações dos licitantes e/ou a representações a esta Corte contra as regras do edital.
Por outro lado, a vigência do contrato atual, até 1º/5/2022, acaba mitigando a decisão do Tribunal pela suspensão do certame, posto que há tempo hábil para a regularização do edital - ou para as justificativas do DNOCS/PI - antes do término da atual contratação.

	F. Pedido de Ingresso aos Autos, de Informações/Vistas/Cópias, e de Sustentação Oral

	Há pedido de ingresso aos autos?
	Não

	Há pedido de informações/vistas/cópia do processo?
	Não

	Há pedido de sustentação oral?
	Não

	G. Processos Conexos e Apensos

	Há processos conexos noticiando possíveis irregularidades na contratação ora em análise?
	Sim

	Número do TC
	Descrição Sumária
	Estado Atual
	Situação Atual

	TC Processo 037.472/2021-6
	Representação formulada pelo mesmo autor também em face do PE 4/2021, apreciada pelo Acórdão 2529/2021-TCU-Plenário
	Aberto
	Aguardando despacho para encerramento

	Há processos apensos?
	Não

	H. Proposta de Encaminhamento

	Em virtude do exposto, propõe-se:
30.1.	conhecer da representação, satisfeitos os requisitos de admissibilidade constantes no art. 113, § 1º, da Lei 8.666/1993, c/c o art. 237, inciso VII e parágrafo único, do Regimento Interno/TCU, e no art. 103, § 1º, da Resolução - TCU 259/2014;
30.2.	deferir o pedido de concessão de medida cautelar, sem oitiva prévia, com fulcro no art. 276 do Regimento Interno/TCU, tendo em vista a existência dos elementos necessários para sua adoção, a fim de que a Coordenadoria Estadual do DNOCS no Estado do Piauí (CEST/PI) suspenda o andamento do Pregão Eletrônico 4/2021, até que o Tribunal delibere sobre o mérito da matéria ora em apreço e, caso algum contrato já tenha sido firmado, abstenha-se de praticar qualquer ato com vistas à sua execução até a deliberação definitiva desta Corte;
30.3.	realizar a oitiva da Coordenadoria Estadual do DNOCS no Estado do Piauí (CEST/PI) , com fulcro no art. 276, § 3º, c/c art. 250, V, todos do Regimento Interno deste Tribunal, para que, no prazo de quinze dias, se pronuncie em relação aos pressupostos da cautelar deferida, e também quanto aos seguintes pontos relativos ao Pregão Eletrônico 4/2021:
a) não comprovação de que ausência de parcelamento do objeto do Pregão Eletrônico 4/2021 em lotes distintos, em especial quanto à separação dos itens por unidades da Federação, não restringe indevidamente a competitividade do certame, em possível afronta aos termos dos arts. 3º, inciso I, e 23, § 1º da Lei 8.666/1993, ao princípio da eficiência a que se submete a Administração Pública, insculpido no art. 37, caput da Constituição Federal/1988, e ao disposto no subitem 9.3 do Acórdão 2529/2021-TCU-Plenário, que deu ciência ao órgão da mesma irregularidade ocorrida no mesmo certame; 
b) demais informações que julgar necessárias; e
c) designação formal de interlocutor que conheça da matéria para dirimir eventuais dúvidas, informando nome, função/cargo, e-mail e telefone de contato.
33.4.	considerando a possibilidade de construção participativa das deliberações deste Tribunal, nos termos do art. 14 da Resolução-TCU 315/2020, bem como o previsto nas Normas de Auditoria (NAT) aprovadas pela Portaria-TCU 280/2010, referente aos comentários dos gestores (no que se aplica a representações e denúncias) :
a) solicitar à Coordenadoria Estadual do DNOCS no Estado do Piauí, caso queira, no prazo de quinze dias:
a.1) a apresentação de possíveis ações corretivas que poderão ser tomadas pelo órgão para prevenir ou corrigir os indícios de irregularidades detectados ou remover seus efeitos;
a.2) na hipótese de serem consideradas insuficientes, pelo TCU, as alternativas apresentadas pela unidade jurisdicionada, a manifestação quanto aos possíveis impactos de eventual determinação desta Corte com vistas à anulação do certame, em função dos indícios de irregularidades verificados;
b) alertar a Coordenadoria Estadual do DNOCS no Estado do Piauí, com relação à construção participativa de deliberações, de que:
b.1) a sua manifestação quanto às alternativas para corrigir os indícios de irregularidades verificados e quanto aos impactos das possíveis medidas a serem adotadas pelo TCU será avaliada na proposição de mérito, mas não vincula as decisões desta Corte de Contas, notadamente quando os riscos decorrentes de sua adoção e/ou da manutenção de situação irregular não se coadunarem com o interesse público que se pretende tutelar;
b.2) a ausência de manifestação no prazo estipulado não impedirá o andamento processual, podendo o TCU vir a prolatar decisão de mérito, caso haja elementos suficientes que caracterizem afronta às normas legais e/ou possibilidade de ocorrência de prejuízos à Administração; e
b.3) a ausência de manifestação não será considerada motivo de sanção.
30.5.	encaminhar cópia da presente instrução à Coordenadoria Estadual do DNOCS no Estado do Piauí, de maneira a embasar as respostas à oitiva; e
30.6	comunicar ao representante a decisão que vier a ser prolatada.

É o relatório.

Carlos Eugênio Escórcio Dias (OAB/PI 6.671) e outros.

Não atuou.

REPRESENTAÇÃO FORMULADA POR LICITANTE. PRESENÇA DOS REQUISITOS DO FUMUS BONI IURIS E DO PERICULUM IN MORA. SUSPENSÃO CAUTELAR DO CERTAME. OITIVA. APRECIAÇÃO DO PLENÁRIO DA MEDIDA CAUTELAR ADOTADA. COMUNICAÇÕES.

REPRESENTAÇÃO (REPR)

Secretaria de Controle Externo de Aquisições Logísticas (Selog).

Submeto ao referendo deste Plenário, nos termos do art. 276, §1º, do Regimento Interno deste Tribunal, a medida cautelar por mim expedida em 6/12/20210 (peça 16) .
2.	Trata-se de representação, com pedido de medida cautelar, formulada por Havaí Vigilância e Segurança Eireli, com fulcro no art. 113, § 1º, da Lei 8.666/1993, acerca de possíveis irregularidades no Pregão Eletrônico 4/2021, conduzido pela Departamento Nacional de Obras contra as Secas (Dnocs) , para a contratação de serviços de execução indireta de vigilância armada nas dependências da Coordenadoria Estadual do Dnocs, em Teresina/PI, da Estação de Piscicultura Adhemar Braga, em Piripiri/PI, do Perímetro Irrigado de Guadalupe/PI e em Joselândia/MA (peça 5, p. 2) , com custos estimados em R$ 1.370.157,00 (peça 6, p. 38) e prazo de doze meses, prorrogável até o limite de sessenta meses (peça 5, p. 27 e 35) .
3.	Os fundamentos da decisão acautelatória, apoiados integralmente nas razões apresentadas pela Secretaria de Controle Externo de Aquisições Logísticas (Selog) , foram transcritos no relatório que integra o presente acórdão, o que dispensa reprisá-los no presente voto.
	Ante as razões de decidir apresentadas no relatório precedente e com fundamento no art. 276, caput, do RITCU, voto no sentido de que seja aprovado o acórdão que submeto à consideração deste Colegiado, consoante sistemática adotada por meio da Comunicação da Presidência ao Plenário em 25/10/2017.
TCU, Sala das Sessões, em 8 de dezembro de 2021.
Ministro VITAL DO RÊGO 
Relator